【裁判字號】    98,上訴,1511
【裁判日期】    980820
【裁判案由】    偽造文書等
【裁判全文】
臺灣高等法院臺中分院刑事判決        98年度上訴字第1511號
上  訴  人
即  被  告  丙○○
                      號
上列上訴人因偽造文書等案件，不服臺灣彰化地方法院98年度訴
字第185號中華民國98年2月23日第一審判決（起訴案號：臺灣彰
化地方法院檢察署97年度偵字第10876號），提起上訴，本院判
決如下：
    主  文
原判決關於丙○○共同犯毀越門扇竊盜罪及其定應執行刑部分，
均撤銷。
丙○○共同犯毀越門扇竊盜罪，處有期徒刑玖月。
其他上訴駁回。
主文第二項所處之刑，與上訴駁回部分所處之刑，主刑部分應執
行有期徒壹年參月。
    事  實
一、丙○○與李成福基於共同意圖為自己不法之所有之犯意聯絡
    ，於97年11月27日3時30分許，由丙○○駕駛車牌號碼W9-09
    62號自小客車搭載李成福前往設於彰化縣員林鎮○○路41-3
    號由楊獻本所經營之恩得明眼鏡行，由李成福至統一超商買
    黑色垃圾袋及膠帶，再從附近小巷弄走到恩得明眼鏡行後門
    ，丙○○則在外把風，李成福撬開鋁製波浪板爬入恩得明眼
    鏡行後，藉此逾越安全設備之方式侵入眼鏡行內，再以自備
    之塑膠袋及膠帶，竊取眼鏡行內之電腦驗光機1台、鏡片驗
    度儀1台、電腦主機2台、現金新台幣（下同）2千元、清洗
    眼鏡之藥水及隱形眼鏡等物品。得手後將竊得之物品以上開
    自小客車載運離去，並由丙○○於同日18時30分許，前往蘇
    梅芳在台中市○區○○路216-2號所開設之港九眼鏡行，由
    蘇梅芳以5萬元價格予以買受（同案被告李成福、蘇梅芳所
    犯共同犯毀越門扇竊盜罪、故買贓物罪，分別經原審判決有
    期徒刑拾月、參月確定在案）。
二、丙○○另於97年11月6日7時15分許，基於為自己不法所有之
    意圖，駕駛上開自小客車前往設於台中縣大里市○○路○段1
    18號之新竹貨運公司，向新竹貨運公司員工乙○○佯稱「係
    仁愛眼鏡一中店之店員楊家瑋，仁愛眼鏡之區長要伊前往取
    貨」等語，並取出印有楊家瑋名銜之名片1張予乙○○檢視
    ，致乙○○陷於錯誤，將貨物2箱（內有眼鏡框及眼鏡盒）
    交予丙○○簽收，丙○○即基於偽造文書之犯意，在託運單
    上偽簽「楊家瑋」署名，偽造表示收得上開貨物2箱意旨之
    文書後，再將託運單交還乙○○以行使之。丙○○詐得上開
    貨物後，隨即駕車載運離去，並於同日12時許，前往鄭如良
    在雲林縣斗六市○○路53號開設之斗六新學友眼鏡分店，鄭
    如良亦明知上開貨物均係丙○○詐得之贓物，竟仍以9萬元
    之低價予以賣受（同案被告鄭如良所犯故買贓物罪，亦經原
    審判決拘役伍拾玖日確定在案）。
    理  由
壹、證據能力部分：按被告以外之人於審判外之陳述，雖不符刑
    事訴訟法第159條之1至第159條之4等4條之規定，而經當事
    人於審判程序同意作為證據，法院審酌該言詞陳述或書面陳
    述作成時之情況，認為適當者，亦得為證據；當事人、代理
    人或辯護人於法院調查證據時，知有第159條第1項不得為證
    據之情形，而未於言詞辯論終結前聲明異議者，視為有前項
    之同意，刑事訴訟法第159條之5定有明文。本案下列引為證
    據之證人陳述及書證，檢察官、被告於本院審理中均不爭執
    其證據能力，且以之作為證據並無不當，依上揭法條之規定
    ，自均有證據能力。
貳、實體部分：
一、被告丙○○共同犯毀越門扇竊盜罪部分：
(一)、被告丙○○於警詢時稱：97年11月27日3時20分由伊開W9-09
    62號自小客車載李成福到員林鎮○○里○○路41-3號恩得明
    眼鏡行，李成福先到對面統一超商買黑色垃圾袋及膠帶。再
    由恩得明眼鏡行後面巷道入侵到裡面行竊，伊負責在外把風
    ，李成福則把後門破壞，進入店內行竊，李成福將竊得財物
    搬出來由伊搬上自小客車內後駕車逃逸（警卷第2頁反面）
    。被告丙○○於原審審理時稱：伊沒有進去是李成福進去，
    都是李成福進去偷的（原審卷第73頁反面）。共同被告李成
    福於警詢時稱：97年11月27日3時20分由丙○○駕駛W9-0962
    號自小客車搭載伊到員林鎮○○里○○路41-3號恩得明眼鏡
    行，由伊先到對面統一超商買黑色垃圾袋及膠帶，從附近小
    巷弄走到恩得明眼鏡行後門（警卷第5頁反面），於原審審
    理時稱：我是從後門用手把波浪板裂痕打開進去，丙○○沒
    有進去（原審卷第83頁反面），經核與失竊地點附近監視器
    影像翻拍照片顯示：「副駕駛座竊嫌（即李成福）前往超商
    購買膠帶」、「副駕駛座竊嫌（即李成福）正進入行竊地行
    竊」、「正駕駛座竊嫌（即丙○○）在外把風」等情相符（
    翻拍照片見警卷第49-50頁），亦與被害人楊獻本警詢時所
    述相符（警詢筆錄見警卷第11-12頁、第13-14頁、第15-16
    頁），本件犯行係由同案被告李成福進入店內行竊，並由被
    告丙○○在外把風，應堪認定。
(二)、此外，同案被告李成福與被告丙○○於竊取眼鏡行內電腦驗
    光機等物，並由被告丙○○載往蘇梅芳開設之港九眼鏡行並
    以5萬元價格賣予蘇梅芳一情，並據被告丙○○於警詢、檢
    察官訊問、原審審理時坦承不諱（警卷第3頁、97偵10876卷
    第18頁、原審卷第73頁反面），核與證人即蘇梅芳於警詢及
    檢察官訊問及原審審理時時所述相符（警卷第7-8頁、97偵
    10876卷第19-20頁），並有彰化縣警察局員林分局扣押物品
    目錄表、贓物認領保管單及恩得明眼鏡行遭竊查扣物品相片
    附卷可證（見警卷第25-28頁、第35-36頁、第51-52頁、第
    54-58頁），足證被告之自白屬實。前揭犯行，事證明確，
    堪以認定。
(三)、「(一)刑法關於正犯、幫助犯之區別，係以其主觀之犯意及客
    觀之犯行為標準，凡以自己犯罪之意思而參與犯罪，無論其
    所參與者是否犯罪構成要件之行為，皆為正犯，其以幫助他
    人犯罪之意思而參與犯罪，其所參與者，苟係犯罪構成要件
    之行為，亦為正犯。如以幫助他人犯罪之意思而參與犯罪，
    其所參與者又為犯罪構成要件以外之行為，則為從犯。至於
    事前同謀，事後分贓，並於實施犯罪之際，擔任在外把風，
    顯係以自己犯罪之意思而參與犯罪，即應認為共同正犯，司
    法院院字第二０三０號解釋可供參照˙˙˙」（最高法院95
    年度台上字第3886號裁判要旨參照），查：被害人楊猶於
    警詢時稱：曾經營眼鏡公司的被告丙○○於竊案發生前一日
    特地前往恩得明眼鏡行，與伊聊天而店內有一台新的驗光機
    （警詢第13頁），同案被告李成福於警詢時稱：伊從未從事
    眼鏡相關業務，行竊過程中聽從丙○○指示偷竊較值錢物品
    （警詢第6頁），被告丙○○於警詢時稱：販賣竊得物品所
    得五萬元，分給李成福四千元，餘四萬六千元由伊使用（警
    卷第3頁），可知被告丙○○行竊前曾至恩得明眼鏡行與被
    害人聊天探知店內值錢物品，乃與同案被告李成福鎖定該眼
    鏡行作為竊盜目標，案發時丙○○駕車搭載李成福前往失竊
    地點指示李成福偷竊較值錢物品，丙○○於李成福進入被害
    人眼鏡行行竊時並在附近負責把風，且於贓物變賣後取得大
    部分之款項（共賣得五萬元，僅分四千元予李成福），則丙○○既有參與謀議，指示竊盜物品，並在李成福行竊時在現
    場分擔把風工作，更在事後取得變賣贓物所得大部分之款項
    ，自應認其共同參與本件竊盜被害人恩得明眼鏡行犯行至明
    ！被告上訴意旨雖執監視錄影帶僅拍得伊在外把風一情，主
    張伊僅開車送李成福至犯案地點，並未參與犯案，與李成福
    無犯意聯絡云云，自無可採信。
二、被告丙○○行使偽造私文書罪及詐欺取財罪部分：
(一)、前揭犯行，業據被告丙○○於警詢中、檢察官訊問、原審及
    本院坦承不諱（警卷第3頁、97偵10876卷第11頁、原審卷第
    73-74頁、本院卷第37頁），核與鄭如良警詢所述及被害人
    乙○○於警詢時所述（警卷第9-10頁、第17-19頁）相符，
    並有新竹貨運寄件人付款託運單、清眼堂企業有限公司出貨
    單、貨件喪失速報單附卷可稽（警卷第20頁、第60-77頁）
    及彰化縣警察局員林分局扣押物品目錄表、贓物認領保管單
    及查扣物品相片附卷可證（見警卷第32-33頁、第37頁、第
    53 頁），足證被告之自白屬實。前揭犯行，事證明確，堪
    以認定。
(二)、按「犯人在犯罪未發覺之前，向檢察官或司法警察官告知其
    犯罪，而不逃避接受裁判，即與刑法第六十二條規定自首之
    條件相符，不以言明自首並願受裁判為必要，又該條所謂未
    發覺之罪，固非以有偵查犯罪權之機關或人員確知其人犯罪
    無誤為必要，而對於其發生嫌疑時，即得謂為已發覺；但此
    項對犯人之嫌疑，仍須有確切之根據得為合理之可疑者，始
    足當之，若單純主觀上之懷疑，要不得謂已發生嫌疑」、「
    刑法第六十二條所謂自首以對於未發覺之罪，自行申告其犯
    罪事實於該管公務員，而受法律上之裁判為要件，如案已發
    覺，則被告縱有陳述自己犯罪之事實，亦祗可謂為自白，不
    能認為自首」（最高法院85年度台上字第4908號、86年度台
    上字第6617號裁判要旨參照），被告上訴意旨主張其於員林
    分局偵訊期間，主動向警方自首供出本件偽造文書罪及詐欺
    取財罪之犯行，並請求傳喚製作筆錄的小隊長甲○○作證云
    云。查：證人甲○○（即員林分局偵查隊小隊長）於本院審
    理時證稱「我們偵辦竊盜案的時候，有通知被告母親到場，
    是被告母親告訴我們霧峰分局還有另案在查，我們就問被告
    是否還有另案在查，被告就說他還有盜領一筆眼鏡」，被告
    丙○○亦稱「霧峰分局有拍到我車子的照片，所以才通知我
    母親到那裡」（見本院卷第36頁），又被害人乙○○於警詢
    供稱冒名「楊家瑋」者駕駛W9-0962號、TOYOTA墨綠色自小
    客車前來取貨（警詢第18頁），復有新竹貨運寄件人付款託
    運單及貨件喪失速報單記載冒名歹徒駕駛車輛車號W9-0962
    號（見警卷第60、62、63頁），且被告丙○○警詢中亦稱：
    已通知母親邱桂英到場，其駕駛W9-0962號車輛前往行竊等
    語（警卷第2頁），堪認本件詐領鏡框案於被告前往製作竊
    盜犯行警詢前，已由霧峰分局依據涉案車輛循線偵辦中，且
    本件犯行亦業經被告母親於製作竊盜案筆錄前告知證人甲○○霧峰分局還有另案在查，揆諸前揭實務見解，本件詐領鏡
    框案既經霧峰分局發覺，則被告於警詢時陳述該犯罪之事實
    ，祇可謂為自白，不能認為係自首，被告上訴意旨主張係自
    首云云，顯屬無據。
三、核被告丙○○所為，係犯刑法第321條第1項第2款之毀越門
    扇竊盜罪、同法第339條第1項之詐欺取財罪、同法第216條
    、第210條之行使偽造私文書罪。被告丙○○、同案被告李
    成福對於上開竊盜犯罪之實行，有犯意聯絡及行為分擔，均
    為共同正犯。被告丙○○其偽造署押之行為係偽造私文書之
    階段行為，而偽造私文書之低度行為，復為行使偽造私文書
    之高度行為所吸收，均不另論罪。其所犯毀越門扇竊盜罪、
    詐欺取財罪與行使偽造私文書罪三罪間，犯意各別，行為互
    殊，應予分論併罰。另被告丙○○在新竹貨運寄件人付款託
    運單上簽立之「楊家瑋」署押1個，係偽造之署押，依刑法
    第219條之規定，應予沒收。
四、原審對被告所犯丙○○行使偽造私文書罪及詐欺取財罪部分
    部分，以事證明確，予以論罪科刑，此部分認事用法，核無
    違誤，量刑亦尚稱妥適，被告就此部分提起上訴主張原審未
    依自首規定減輕其刑，並無理由，應予駁回。又原審認被告
    丙○○共同犯毀越門扇竊盜罪部分事證明確，予以論罪科刑
    ，固非無見，然查：原審認定李成福撬開鋁製波浪板爬入恩
    得明眼鏡行開啟後，被告丙○○亦有進入恩得明眼鏡行行竊
    ，與卷證資料不符，尚有未洽，被告丙○○上訴意旨執監視
    錄影帶僅拍得伊在外把風，主張伊在外把風未與同案被告李
    成福一同進入行竊為有理由，原審就被告丙○○共同犯毀越
    門扇竊盜罪部分即屬無可維持，應由本院予以撤銷改判。爰
    審酌被告丙○○有工作能力，不思以合法途徑取得財物，竟
    與同案被告李成福共同犯毀越門扇竊盜罪而取得財物，其行
    為殊不可採，並審酌其犯罪之動機、智識程度、手段、所生
    危害及其犯後坦承不諱等一切情狀，量處被告丙○○如主文
    第二項所示之刑，與上訴駁回部分所處之刑，依法定其應執
    行之刑以示懲儆。
五、據上論斷，應依刑事訴訟法第368條、第369條第1項前段、
    第364條、第299條第1項前段，刑法第28條、第216條、第21
    0條、第321條第1項第2款、第339條第1項、第51條第5款、
    第219條，判決如主文。
中    華    民    國    98    年    8     月    20    日
            刑事第四庭    審判長法  官  洪  耀  宗
                                法  官  許  文  碩
                                法  官  蔡 王 金 全
上列正本證明與原本無異。
行使偽造私文書罪部分得上訴。
其餘部分不得上訴。
如不服本判決應於收受送達後十日內向本院提出上訴書狀，其未
敘述上訴理由者，並得於提起上訴後十日內向本院補提理由書 (
均須按他造當事人之人數附繕本)「切勿逕送上級法院」。
                                書記官  金  珍  華
中    華    民    國    98    年    8     月    21    日
附錄本案論罪科刑法條：
刑法第216條（行使偽造變造或登載不實之文書罪）
行使第210條至第215條之文書者，依偽造、變造文書或登載不實
事項或使登載不實事項之規定處斷。
刑法第210條（偽造變造私文書罪）
偽造、變造私文書，足以生損害於公眾或他人者，處5年以下有
期徒刑。
刑法第321條（加重竊盜罪）
犯竊盜罪而有左列情形之一者，處6月以上、5年以下有期徒刑：
一、於夜間侵入住宅或有人居住之建築物、船艦或隱匿其內而犯
    之者。
二、毀越門扇、牆垣或其他安全設備而犯之者。
三、攜帶兇器而犯之者。
四、結夥三人以上而犯之者。
五、乘火災、水災或其他災害之際而犯之者。
六、在車站或埠頭而犯之者。
前項之未遂犯罰之。
刑法第339條（普通詐欺罪）
意圖為自己或第三人不法之所有，以詐術使人將本人或第三人之
物交付者，處5年以下有期徒刑、拘役或科或併科1千元以下罰金
。
以前項方法得財產上不法之利益或使第三人得之者，亦同。
前二項之未遂犯罰之。


司法院資訊處製作；財團法人民間司法改革基金會備份。
